臺灣高等法院刑事判決　　　　　　　 95年度上更(一)字第882號
上　訴　人
即　被　告　乙○○
指定辯護人　本院公設辯護人　甲○○
上列上訴人因偽造貨幣案件，不服台灣板橋地方法院93年度訴字
第704號，中華民國94年9月22日第一審判決（起訴案號：台灣板
橋地方法院檢察署92年度偵字第20710號、93年度偵字第2739號
、第3500號）提起上訴，本院判決如下：
    主  文
上訴駁回。
    事  實
一、乙○○於民國86年間因偽造文書案件，經台灣板橋地方法院
    判處有期徒刑1年6月，於88年4月17日執行完畢，仍不知悔
    悟。其明知真實姓名年籍不詳、綽號「阿吉」（或「阿傑」
    ）之成年男子所持有之面額新台幣（下同）5百元紙鈔3張（
    號碼為ＡＫ268742ＺＥ號、ＡＫ268744ＺＥ號、ＡＫ268748
    ＺＥ號）係偽造之紙幣，意圖供行使之用，於92年10月初某
    日，在台北縣永和巿竹林路，向「阿吉」收集而持有之，擬
    持向檳榔攤或雜貨店購物以找換真鈔。嗣於92年12月21日晚
    間8時40分許，駕駛車牌號碼ＤＣ－1690號自小客車，在台
    北巿忠孝東路3段251巷13弄6號前，遇警攔檢盤查，駕車逃
    逸，於同日時45分許，在台北巿逸仙路50巷6號前，將車棄
    置後逃逸，經追趕而至之警員在該車輛內查獲偽造面額5 百
    元紙鈔3張，因而查知上情。
二、案經台北市政府警察局大安分局報請台灣板橋地方法院檢察
    署檢察官偵查起訴。
    理  由
一、訊之上訴人即被告乙○○，矢口否認有收集偽鈔之犯行，辯
    稱：警察在其駕駛之車上查獲之偽鈔3張，並非其收集而來
    ，而係其竊取車輛，車上原來就放有偽鈔，其於警詢、偵查
    及原審自白，係為掩飾其竊盜或贓物之罪行，並非事實云云
    。
二、然查：
（一）上開犯罪事實，業據被告於警詢、檢察官偵查及原審法院
      審理中自白不諱，供述為「阿吉」（或「阿傑」）之人所
      交付之偽造面額5百元紙鈔3張，囑其至檳榔攤或雜貨店換
      取真鈔等語（見偵查卷第7頁、第62頁，原審卷第一宗第4
      8頁、第150頁）。並於原審審理期間，主動具狀表示其原
      已與偽造紙鈔者相約至法院，詎對方爽約，請求寬限時日
      ，俾尋找該偽造者等語（見原審卷第一宗第124頁）。
（二）被告於92年12月21日晚間8時40分許，駕駛車牌號碼ＤＣ
      －1690號自小客車，行經台北巿忠孝東路3段251巷13弄6
      號前，遇警攔檢盤查，被告唯恐事跡販露，乃駕車逃逸，
      將該車輛棄置在台北巿逸仙路50巷6號前，經追趕前來之
      警員在該車輛上查獲面額5百元紙鈔3張等情，經證人即台
      北巿政府警察局大安分局偵查員林賢欽於原審法院審理時
      證述明確（見原審卷第二宗第225頁、第226頁）。並有該
      紙鈔3張（號碼ＡＫ268742ＺＥ號、ＡＫ268744ＺＥ號、
      ＡＫ268748ＺＥ號）扣案可資佐證。而扣案之紙鈔經送中
      央印製廠鑑定結果，認該等紙鈔均以彩色噴墨方式仿印，
      無凹版印紋凸起效果；紙張非鈔券紙，水印以灰色墨在紙
      張背面仿製，安全線以黏貼箔膜（含面額數字）仿鈔券正
      面五段裸露部分；左下角面額數字以亮光物質仿折光變色
      油墨，均屬偽造，有該廠93年9月15日中印發字第0930004
      463號函1件在卷足憑（見原審卷第一宗第175頁）
（三）被告於警詢及偵查中並供稱：偽鈔係「阿吉」交給我，要
      我拿去檳榔攤或雜貨店洗錢，若成功的話，會以每張一百
      元賣我面額五百元之偽鈔等語屬實，顯見其收受時已有持
      以購物找換真鈔行使之意圖。
（四）被告既係駕駛ＤＣ－1690號贓車為警查獲（其竊盜行為，
      業經本院上訴審判刑確定），實無從掩飾其竊盜或贓物之
      犯行，所辯坦承收集偽鈔，為掩飾竊盜或贓物罪行，亦與
      事實及情理不符。
（五）綜上所述，被告所辯，為事後翻異卸責之詞，不足採信，
      其犯行罪證明確，洵堪認定，應予依法論科。
三、核被告所為，係犯刑法第196條第1項之意圖供行使之用而收
    集偽造通用紙幣罪。被告於86年間因偽造文書案件，經台灣
    板橋地方法院判處有期徒刑1年6月，於88年4月17日執行完
    畢，有本院被告前案紀錄表在卷足憑，其於5年內再犯本案
    有期徒刑以上之罪，為累犯，應依法加重其刑。
四、原審基此認定，援引行為時刑法第196條第1項、第47條，刑
    法第200條，罰金罰鍰提高標準條例第1條前段。爰審酌被告
    正值壯年，持有偽造紙幣圖以行使，危及巿場之正常交易，
    惟於偵查及原審中尚坦承犯行，及其犯罪動機、目的、方法
    等一切情形，量處有期徒刑3年2月，扣案偽造面額5百元紙
    幣3張，不問屬於犯人與否，應依刑法第200條規定沒收。經
    核其認事用法，均無不合。被告犯罪行為後，95年6月14日
    修正公佈，同年7月1日施行之刑法施行法增訂第1條之1規定
    ：「中華民國94年1月7日刑法修正施行後，刑法分則編所定
    罰金之貨幣單位為新臺幣。94年1月7日刑法修正時，刑法分
    則編未修正之條文定有罰金者，自94年1月7日刑法修正施行
    後，就其所定數額提高為30倍。但72年6月26日至94年1月7
    日新增或修正之條文，就其所定數額提高為三倍」，另刑法
    第33條第5款修正為：「主刑之種類如下：五、罰金：新臺
    幣一千元以上，以百元計算之」；而依被告行為時之刑罰法
    律，罰金係以銀元為單位，並依罰金罰鍰提高標準條例第1
    條前段規定之提高倍數10倍及修正前刑法第33條第5款規定
    之罰金最低額1元計算；是比較修正前、後之法律規定，罰
    金最高額經換算後之結果並無二致，惟就罰金最低額部分，
    依新法規定為新臺幣1千元；依舊法規定則為銀元1元（即新
    台幣3元）。因此，比較修正前、後之刑罰法律，自以被告
    行為時關於科處罰金刑之法律較有利於被告。至於累犯於94
    年2月2日修正公布，95年7月1日施行之刑法第47條第1項修
    正，惟並無有利於被告，依刑法第2條第1項前段規定，應適
    用行為時法。原審適用修正前行為時刑法，並無不合，被告
    上訴意旨，仍執前詞，否認犯罪，核無理由，上訴應予駁回
    。
五、據上論斷，應依刑事訴訟法第368條，判決如主文。
本案經檢察官柯麗鈴到庭執行職務。
中    華    民    國    96    年    2     月     6    日
                  刑事第十七庭審判長法  官  趙功恆
                                    法  官  陳憲裕
                                    法  官  孫惠琳
以上正本證明與原本無異。
如不服本判決，應於收受送達後十日內向本院提出上訴書狀，其
未敘述上訴之理由者並得於提起上訴後十日內向本院補提理由書
（均須按他造當事人之人數附繕本）。
                                    書記官  張美華
中    華    民    國    96    年    2     月     6    日
附錄本案論罪科刑法條全文：
刑法第196條第1項
行使偽造、變造之通用貨幣、紙幣、銀行券，或意圖供行使之用
而收集或交付於人者，處三年以上十年以下有期徒刑，得併科五
千元以下罰金。
